【裁判字號】    92,自,4
【裁判日期】    920408
【裁判案由】    瀆職等
【裁判全文】
臺灣基隆地方法院刑事判決                              九十二年度自字第四號
    自  訴  人  甲○○
    代  理  人  乙○○
    被      告  丙○○
    選任辯護人  劉邦川律師
右列被告因職等案件，經自訴人提起自訴，本院判決如左：
    主      文
丙○○無罪。
    理      由
一、自訴意旨如自訴狀所載（如附件）。
二、自訴人甲○○指被告丙○○涉犯刑法第一百三十四條、第二百十三條之公務員利
    用職務上之權力、機會或方法而明知不實事項，登載於業務上所掌公文書罪嫌，
    係以自訴人原於八十三年間購得ＢＦ─九四０六號中古車一輛，已辦妥過戶手續
    ，並經監理站登錄住址為「台北縣雙溪鄉○○路一號」，此有交通部公路總局基
    隆監理站出具之公文附卷可稽。被告身為公務人員，竟在使用牌照稅之「管理底
    冊」，偽造自訴人居住「台北縣汐止鎮○○○街三十巷八號一樓」，並將八十四
    年、八十五年度使用牌照稅稅單寄至上開汐止地址，致自訴人並未繳納而遭裁罰
    滯納金，亦有各該年度使用牌照稅繳納收據聯影本在卷可按。八十六年度之使用
    牌照稅自訴人依限繳納，被告竟假借職務上之權力、機會或方法，於九十年十二
    月五日移送法務部行政執行署板橋行政執行處予以執行，有該處通知單、執行命
    令書及台北縣政府稅捐稽徵處行政案件移送書影本存卷足憑為其主要論據。訊之
    被告丙○○則堅決否認有自訴人所指前揭犯行，並辯稱：伊自八十五年七月十六
    日始調任消費稅課辦理違章案件之工作，並未經手自訴人八十四年、八十五年度
    使用牌照稅稅單事宜，亦不可能在徵收底冊（非管理底冊）虛偽記載自訴人之地
    址。至於移送行政執行部分，係自訴人未繳納八十四年、八十五年使用牌照稅時
    ，而於八十六年一月十一日使用於公共道路被查獲，並經台北縣政府稅捐稽徵處
    裁罰仍未繳納，始移送執行，並非對欠繳之八十六年度使用牌照稅之本稅移送執
    行。而移送書上所載自訴人地址為汐止鎮，係因電腦鍵入人員輸入錯誤所致，伊
    因太忙沒有核對地址以致使自訴人誤會，並無職行為等語。
三、經查：
  (一)按台北縣之車輛使用牌照稅係委託交通部公路總局台北區監理所代徵。其繳款書
    及徵收底冊由代徵機關委商印製，並由代徵機關將繳款書郵寄納稅義務人，徵收
    底冊乙份交由稅捐處留存，該稅目於八十七年以前係採公告方式開徵，開徵期間
    納稅義務人若未收到或遺失繳款書者，可向監理機關或車籍所在地稅捐稽徵處申
    請補發。補發時係以公路監理系統與稅務單位連線之終端機及雷射印表機補列印
    繳款書交由納稅義務人繳納，此為台北縣政府稅捐稽徵處九十二年三月十日北稅
    消字第九二００二一一八四號函敘甚明，並經證人王明媯即基隆監理站承辦使用
    牌照稅代徵作業人員證述屬實。就此稽徵作業程序而言，台北縣八十四年、八十
    五年度使用牌照稅係由監理機關代徵，繳款書亦由其寄發，並非稅捐處直接徵收
    及寄發稅單。稅捐處人員，既未直接承辦該項業務及寄發稅單，自無虛偽記載稅
    單地址之可能。更何況，被告係自八十五年七月十六日始調任台北縣稅捐稽徵處
    消費稅課，此有該處人事命令影本存卷可查，而八十四年、八十五年度使用牌照
    稅之繳納日期分別為八十四年四月一日至同月三十日；八十五年四月一日至同月
    三十日，此亦有自訴人提出之繳款書（補單）影本二紙在卷可參。被告於上開使
    用牌照稅開徵繳納日期尚未到職，益無虛偽記載自訴人地址可能。至於被告到職
    後所列印自訴人八十四年、八十五年度使用牌照稅繳款書之補單，其上記載自訴
    人地址均為「台北縣雙溪鄉○○路一號」，有上開自訴人提出之繳款書（補單）
    影本附卷可考，適與自訴人所述其地址相符，更未有何虛偽不實之記載。
  (二)自訴人代理人指稱其前經申請補發稅單時發現「管理底冊」記載自訴人地址為「
    台北縣汐止鎮○○○街三十巷八號一樓」乙節，經查八十三年起至八十六年底使
    用牌照稅之「徵收底冊」（「非管理底冊」），因逾徵收期間已銷燬，此有台北
    縣政府稅捐稽徵處前揭函件在卷可按。而代徵機關亦未保留（僅保存一年），為
    證人王明媯結證在卷，因此並無「徵收底冊」或「管理底冊」可供查考有無自訴
    人指訴情事。就前揭自訴人所提出之使用牌照稅補單記載觀之，其地址為「台北
    縣雙溪鄉○○路一號」，與自訴人地址相符並無錯誤，已如前述。被告如果於「
    徵收底冊」或「管理底冊」上，故將自訴人地址虛偽記載為「台北縣汐止鎮○○
    ○街三十巷八號」，則依前述稅捐處之補單作業（由公路監理站與稅捐處電腦連
    線後列印）程序，其補單上自應記載自訴人為汐止鎮之地址。然稽之該二紙補單
    ，其記載自訴人地址並無錯誤，足見被告應未擅於「管理底冊」或「徵收底冊」
    ，明知不實事項而為虛偽不實之記載。
  (三)自訴人指稱被告明知自訴人之八十六年度使用牌照稅業已繳納，仍假借職務上之
    權力、機會或方法移送法務部行政執行署板橋行政執行處執行部分，經查自訴人
    所有之ＢＦ─九四０六號自用小客車，於八十六年一月十一日使用於公共道路時
    尚未完納八十四年、八十五年度之使用牌照稅，因此經台北縣政府稅捐稽徵處裁
    處罰鍰共計新台幣（下同）五萬二千一百元（八十四年度部分裁罰應納稅額五千
    九百四十元之四倍罰鍰；八十五年度裁罰應納稅額七千一百二十元之四倍），此
    有該處分書及送達「台北縣雙溪鄉○○路一號」之回執影本存卷可參。自訴人對
    此不服提起復查，經同稅捐處決定駁回，該復查決定書亦送達「台北縣雙溪鄉○
    ○路一號」同址，有復查決定書及回執影本附卷可查。就此違章罰鍰並未繳納，
    台北縣稅捐稽徵處乃移送行政執行，此經本院函法務部行政執行署板橋行政執行
    處調卷查明屬實。因此，自訴人經移送行政執行者，係因尚未繳納八十四年、八
    十五年使用牌照稅時使用公共道路經裁罰之罰鍰，並非八十六年度使用牌照稅，
    自訴人就此尚有誤會。至於上開稅捐稽徵處移送行政執行之移送書就自訴人地址
    固記載為「台北縣汐止鎮○○○街三十巷八號一樓」，然此部分係因法務部行政
    執行處之作業為電腦印發，因登錄電腦時，登錄員誤將自訴人之前一序號欠稅人
    林孟宗地址一併植入自訴人甲○○之地址致生錯誤，業經台北縣政府稅捐稽徵處
    函明白，有該處前揭函在卷足憑。準此而言，既非被告為該項地址之記載，亦
    難指其有何明知不實事項仍故為登載可言。又其縱未詳加核對致發生錯誤，亦屬
    過失之程度，要難遽指其有「明知」之直接故意，自與刑法第一百三十四條、第
    二百十三條處罰「直接故意」之構成要件有間。
四、綜上諸情參互以觀，被告辯稱並未有自訴人所指犯罪應堪採信。此外，復查無其
    他積極事證足資證明被告犯罪，自應為無罪之諭知。
據上論斷，應依刑事訴訟法第三百四十三條、第三百零一條判決如主文。
中      華      民      國      九十二   年      四      月    八      日
                                  臺灣基隆地方法院刑事第二庭
                                        法  官  邱  志  平
右正本證明與原本無異。
對於本件判決如有不服，應於收受送達後十日內，向本院提出上訴書狀，上訴於臺灣
高等法院，並按他造當事人之人數附具繕本。
                                        書記官  彭  淑  芳
中      華      民      國      九十二    年      四      月    十      日


司法院資訊處製作；財團法人民間司法改革基金會備份。
